---
title: "Modelos ARIMA/SARIMA"
author: "akatl"
date: "`r Sys.Date()`"
output: pdf_document
---

```{r setup, include=FALSE, warning=FALSE}
knitr::opts_chunk$set(echo = TRUE)
```

# Setup

```{r}
library(tseries)
library(TTR)
library(forecast)
library(dotenv) # Automatically reads .env file
source("inegi.R")
readRenviron(".env")


token <- Sys.getenv("INEGI_TOKEN")
st1.id <- "736526"
st2.id <- "735879"
```

# Primera Serie

```{r}
st1.ts <- datos_inegi_total(st1.id, token)
```

## Modelo ARIMA

```{r}
adf.test(st1.ts, k=12)

par(mfrow=c(1,2))
acf(st1.ts)
pacf(st1.ts)
```
Para $\alpha = 0.05$, como $\alpha > p$ podemos rechazar $H_0$ y por lo tanto, hay evidencia suficiente de que la serie es estacionaria.

Como la gráfica de la función ACF es decreciente, $q = 0$. Mientras que la de PACF se corta y por tanto, $p = 1$.
Se propone el modelo $ARIMA(1, 0, 0)$

```{r}
st1.arima <- Arima(st1.ts, order = c(1, 0, 0))

st1.arima

summary(auto.arima(st1.ts, ic="bic"))

ts.plot(st1.ts, st1.arima$fitted, col=1:2)
```

## Modelo SMA

```{r}
st1.sma <- SMA(st1.ts, n=4)
ts.plot(st1.ts, st1.sma, col=1:2)
```

## Modelo MCS 

```{r}
st1.dummies <- seasonaldummy(st1.ts)
st1.mcs <- tslm(st1.ts ~ trend + season)
ts.plot(st1.ts, st1.mcs$fitted.values, col=1:2)
```

## Pronósticos

Tenemos los pronósticos:
```{r}
st1.arima.forecast <- forecast(st1.arima, h=6, level=95)
st1.sma.forecast <- forecast(st1.sma, h=6, level=95)
st1.mcs.forecast <- forecast(st1.mcs, h=6, level=95)
```

### Comparación visual

```{r}
autoplot(st1.arima.forecast) + autolayer(st1.ts)
autoplot(st1.sma.forecast) + autolayer(st1.ts)
autoplot(st1.mcs.forecast) + autolayer(st1.ts)
```
En este caso, parece que el modelo SMA da un mejor predicción aunque las estimaciones no son las mejores.
Los modelos ARIMA y MCS parecen dar mejores estimaciones y predicciones similares.

# Segunda serie

## Modelo ARIMA

```{r}
st2.ts <- datos_inegi_total(st2.id, token)
```

```{r}
adf.test(st2.ts, k = 4)
```

Para $\alpha = 0.05$, como $\alpha$ < p-value, no podemos rechazar $H_0$.
Intentamos con las diferencias.

```{r}
plot(diff(st2.ts, differences=1))
adf.test(diff(st2.ts), k=4)
```

Esta vez, si hay evidencia suficiente para rechazar $H_0$ y podemos seguir con los siguientes pasos.

```{r}
par(mfrow=c(1,2))
acf(diff(st2.ts, differences=1))
pacf(diff(st2.ts, differences=1))
```

Como fue necesario usar las diferencias, $d = 1$.
Ya que en los correlogramas, ACF se corta $q = 1$ de igual forma que PCAF, i.e, $p = q$.
Por lo tanto, se propone el modelo ARIMA(1, 1, 1).

```{r}
st2.arima <- Arima(st2.ts, order = c(1, 1, 1))
st2.arima
ts.plot(st2.ts, st2.arima$fitted, col=1:2)
```

## Modelo MA

```{r}
st2.sma <- SMA(st2.ts, n=4)

ts.plot(st2.ts, st2.sma, col=1:2)
```

## Modelo MCS

```{r}
st2.dummies <- seasonaldummy(st2.ts)
st2.mcs <- tslm(st2.ts ~ trend + season)
ts.plot(st2.ts, st2.mcs$fitted.values, col=1:2)
```

## Pronósticos

Tenemos los pronósticos:

```{r}
st2.arima.forecast <- forecast(st2.arima, h=6, level=95)
st2.sma.forecast <- forecast(st2.sma, h=6, level=95)
st2.mcs.forecast <- forecast(st2.mcs, h=6, level=95)
```

### Comparación visual

```{r}
autoplot(st2.arima.forecast) + autolayer(st2.ts)
autoplot(st2.sma.forecast) + autolayer(st2.ts)
autoplot(st2.mcs.forecast) + autolayer(st2.ts)
```

En este caso, el modelo MCS parece apegarse más a la serie y dar un mejor pronóstico. Los modelos ARIMA parece modelar bien la serie, pero con mal pronóstico; el modelo SMA no modela muy bien el comportamiento de la serie ni parece dar un buen pronóstico.
